【裁判字號】    95,上訴,1769
【裁判日期】    950711
【裁判案由】    毒品危害防制條例
【裁判全文】
臺灣高等法院刑事判決                95年度上訴字第1769號
上  訴  人
即  被  告  甲○○
選任辯護人  呂福元  律師
上列上訴人因毒品危害防制條例案件，不服臺灣桃園地方法院94
年度訴字第2573號，中華民國95年4月18日第一審判決（起訴案
號：臺灣桃園地方法院檢察署94年度偵字第17659號），提起上
訴，本院判決如下：
    主  文
原判決撤銷。
甲○○販賣第二級毒品，未遂，累犯，處有期徒刑肆年。扣案之
第二級毒品甲基安非他命壹包（含包裝之塑膠袋壹只，驗後實稱
毛重零點肆伍肆公克）沒收銷燬之。
    事實及理由
一、構成犯罪要件之事實：
    甲○○前於民國九十二年間因違反毒品危害防制條例案件，
    經臺灣桃園地方法院於九十三年一月二十七日以九十二年度
    壢簡字第一四三四號判決，判處有期徒刑五月確定，並於九
    十三年十月二十九日縮刑期滿執行完畢（構成累犯）。詎猶
    不思警惕，明知甲基安非他命業經毒品危害防制條例列為第
    二級毒品，不得非法持有、販賣，惟因缺錢花用，竟萌生營
    利之意圖，而基於販賣第二級毒品甲基安非他命之犯意，於
    九十四年十月五日十九時二十九分許，以搭配門號00000000
    00號之行動電話撥打裝設於桃園縣中壢市○○路一七三號「
    天晟綜合醫院」救護站之門號0000000000號電話，詢問在該
    處擔任警衛之友人邱佳星是否有意購買第二級毒品安非他命
    ，適邱佳星之前老闆周鑫士在旁藉由邱佳星之對話，獲悉甲
    ○○正向邱佳星兜售毒品，為使甲○○受法律制裁，遂示意
    邱佳星向甲○○佯稱欲以現金新臺幣（下同）三千元購買第
    二級毒品甲基安非他命，甲○○乃予應允，周鑫士則通知員
    警前來埋伏查緝，並由邱佳星與甲○○相約於當日在該救護
    站休息室交易，甲○○隨於同日二十一時十五分許，攜帶第
    二級毒品甲基安非他命一包（含包裝之塑膠袋一只，實稱毛
    重○．四五九公克，驗後實稱毛重○．四五四公克）至該救
    護站休息室，甫將上開第二級毒品甲基安非他命交予邱佳星
    ，並向邱佳星收取三千元後，即為埋伏在該處之員警當場查
    獲，且扣得上開第二級毒品甲基安非他命一包及現金三千元
    ，致未得逞。案經桃園縣政府警察局平鎮分局報告臺灣桃園
    地方法院檢察署檢察官偵查起訴。
二、認定犯罪之積極證據：
  (一)被告甲○○坦承於上開時、地，有將扣案之第二級毒品甲基
    安非他命一包交予邱佳星等情。
  (二)證人邱佳星警詢、偵訊之證言，證明前開犯罪事實。
  (三)扣案毒品安非他命一包（毛重○．四五九公克），證明自證
    人邱佳星身上扣得被告所出售之安非他命。
  (四)現款三千元及現場照片四張，證明被告交易完成後取得之現
    款及因遭警當場查獲而丟棄在現場等情。
  (五)行政院衛生署管制藥品管理局九十四年十二月七日管檢字第
    ○九四○○一一八三四號檢驗成績書，證明扣案毒品確含甲
    基安非他命。
三、被告辯解要旨：
  (一)否認有販賣第二級毒品之犯行。
  (二)邱佳星係於案發當日十七時或十八時許，打門號0000000000
    號行動電話給我，請我幫他調三千元之安非他命，我應允後
    ，即向綽號「阿忠」之男子調取同價額之安非他命，再持以
    交付邱佳星，並未從中賺取利潤，僅是轉讓行為而已。
四、爭點整理：
  (一)證人邱佳星於偵查中之證言，是否具有證據能力。
  (二)被告於警詢中之供述及警方於天晟綜合醫院側錄之錄音帶，
    是否具有證據能力。
  (三)被告係主動交付毒品於邱佳星或係受邱佳星之誘使而被動給
    予毒品。
  (四)被告有無販賣邱佳星毒品以營利之意圖。
五、本院判斷：
  (一)證人邱佳星於偵查中之證言，是否具有證據能力：
    按被告以外之人於偵查中向檢察官所為之陳述，除顯有不可
    信之情況者外，得為證據，刑事訴訟法第一百五十九條之一
    第二項定有明文。偵查中對被告以外之人（包括證人、鑑定
    人、告訴人、被害人及共同被告等）所為之偵查筆錄，或被
    告以外之人向檢察官所提之書面陳述，性質上均屬傳聞證據
    。惟現階段刑事訴訟法規定檢察官代表國家偵查犯罪、實施
    公訴，依法其有訊問被告、證人及鑑定人之權，證人、鑑定
    人且須具結，而實務運作時，檢察官偵查中向被告以外之人
    所取得之陳述，原則上均能遵守法律規定，不致違法取供，
    其可信度極高，是被告以外之人前於偵查中為證述，除反對
    該項供述得具有證據能力之一方，已釋明「顯有不可信之情
    況」之理由外，不宜遽指該證人於偵查中之陳述不具證據能
    力。查本件證人邱佳星於偵查中，經具結而向檢察官所為之
    陳述，辯護人既未具體釋明上開陳述，有何顯不可信之情況
    以供本院查證，依上揭說明，自具有證據能力。原審辯護人
    徒空言指摘該證人於偵查中之證詞無證據能力云云，委無足
    採。
  (二)被告於警詢中之供述及警方於天晟綜合醫院側錄之錄音帶，
    是否具有證據能力：
  1.至原審辯護人雖辯稱：被告並未於警詢時供稱「（問：你是
    否將安非他命販賣給邱佳星？）是的。」；及「（問：你為
    何將安非他命販賣予邱佳星？）因為我缺錢花用。」等語，
    此部分筆錄內所載被告陳述與錄音內容不符，且被告亦未同
    意夜間詢問，依刑事訴訟法第一百條之一第二項及同法第一
    百五十八條之二規定，不具證據能力云云。惟按被告之自白
    ，非出於強暴、脅迫、利誘、詐欺、疲勞訊問、違法羈押或
    其他不正之方法，且與事實相符者，得為證據，刑事訴訟法
    第一百五十六第一項定有明文。而被告之警詢錄音帶，經原
    審播放勘驗結果可知：該次警詢與本案相關部分之詢答過程
    ，均採一問一答之方式為之，員警與被告詢答內容之意旨，
    復與被告警詢筆錄所載內容相符，詢答過程及詢答之間亦有
    間隔停頓，並屢屢傳出敲打鍵盤之聲音，錄製過程中復有背
    景雜聲，且有其他員警以本案不相關之事插話詢問製作筆錄
    之員警，另被告確有表明願接受夜間詢問之意，並於員警詢
    問「是否將安非他命販賣予邱佳星」時，被告首先回答「是
    轉賣」，之後經員警就此一問題再三詢問被告「是否販賣予
    邱佳星」以向之確認，被告亦一再回答稱「是的」，在整個
    詢答過程中，員警詢問之語氣相當平和，全無厲聲或斥喝之
    情事，被告回答時之語氣亦相當自然等情，有原審法院九十
    五年四月四日審判筆錄可憑（原審卷第一百三十頁），顯見
    員警係經被告明示同意，始於夜間詢問之，且經全程連續錄
    音，筆錄內所載之被告陳述復與錄音內容相符，又查無強暴
    、脅迫、詐欺等不正詢問之情況，堪認已具任意性，再參以
    被告後揭警詢中之供述，經本院審認結果，係與事實相符（
    理由詳後述），則依首揭規定，自得作為證據，因之原審辯
    護人此部分所為辯解，顯與事實有悖，亦非可採。
  2.按「刑事訴訟法第一百五十九條第一項雖規定，被告以外之
    人於審判外之言詞或書面陳述，除法律有規定外，不得作為
    證據。惟同法第一百五十九條之五第二項已規定，當事人、
    代理人或辯護人於法院調查證據時，知有第一百五十九條第
    一項不得為證據之情形，而未於言詞辯論終結前聲明異議者
    ，視為有前項之同意（指同條第一項之同意作為證據）。」
    （詳最高法院九十三年度台上字第三五三三號判決要旨）。
    又「刑事訴訟法第一百五十九條之五明定：『被告以外之人
    於審判外之陳述，雖不符前四條之規定，而經當事人於審判
    程序同意作為證據，法院審酌該言詞陳述或書面陳述作成時
    之情況，認為適當者，亦得為證據。』、『當事人、代理人
    或辯護人於法院調查證據時，知有第一百五十九條第一項不
    得為證據之情形，而未於言詞辯論終結前聲明異議者，視為
    有前項之同意。』，其立法理由在於傳聞證據未經當事人之
    反對詰問予以核實，乃排斥其證據能力。惟當事人如放棄對
    原供述人之反對詰問權，於審判程序表示同意該等傳聞證據
    可作為證據，此時，法院除認該傳聞證據欠缺適當性外，自
    可承認其證據能力。又當事人、代理人或辯護人於調查證據
    時，知有刑事訴訟法第一百五十九條第一項不得為證據之情
    形，卻表示『對於證據調查無異議』、『沒有意見』等意思
    ，而未於言詞辯論終結前聲明異議者，應視為已有將該等傳
    聞證據採為證據之同意。」（詳最高法院九十四年度台上字
    第二九七六號判決意旨）。經原審勘驗該蒐證側錄錄音帶，
    內容確為被告之口音無誤，而被告、原審辯護人及檢察官對
    原審勘驗該蒐證側錄錄音帶內容之結果，當庭亦均表示無意
    見（見原審卷第一三二頁），具未表示對證據能力有爭執，
    復未就所調查之證據主張有刑事訴訟法第一百五十九條第一
    項不得為證據之情形，是參照上開最高法院判決要旨，堪認
    該側錄錄音帶具有證據能力。
  (三)被告係主動交付毒品於邱佳星或係因邱佳星之要求而被動給
    予毒品：
  1.被告上揭販賣第二級毒品安非他命予邱佳星而未遂之犯行，
    業據證人邱佳星於檢察官偵查時，即證稱：被告於九十四年
    十月五日十九時許，打第一通電話給我，當時我在「天晟綜
    合醫院」救護站，被告說他缺錢，問我要不要，可確定我們
    在談的是安非他命，我本來說不要，後來就說要，在第一通
    電話中好像是說要拿二、三千元，然後我就通知警方前來，
    並約被告過來，我們交貨、給錢都有完成，我交給被告三千
    元，被告則給我安非他命一小包，是用透明夾鍊袋裝，我將
    該包安非他命放進口袋，後來有依警方之指示交出，被告則
    將三千元拿在手上，尚未放進口袋，他上手銬時三千元就掉
    下來等語（見偵查卷第五二、五三頁）；嗣並於原審法院審
    理時，結稱：我於九十四年十月間是在「天晟綜合醫院」擔
    任警衛，案發當日之十九時許，接到被告打來的第一通電話
    ，是打救護站的電話0000000000給我，被告說他缺錢，並說
    「我有東西，你要不要」，我說「很久沒玩了」，被告說「
    二、三千元也可以」，因我以前也曾施用安非他命，故與被
    告均心知肚明前述所指「東西」係何物，我本來不想要，但
    前老闆周鑫士當時在我身旁，我應其所請向被告佯稱要買三
    千元的安非他命後，周鑫士即報警前來查緝，被告原先與我
    約在中壢市○○路「金誠醫療器材」交易，因我仍在上班期
    間，不方便過去，故又打電話給被告改在「天晟綜合醫院」
    ，另我為盡快結束此事，且不想讓警方久等，有打電話催促
    被告過來，警方應是在同日二十時十分許抵達醫院，警方有
    安放錄音機，被告走進休息室，「東西」是用衛生紙包著，
    我打開看，就說「東西怎麼那麼少」，我有質問被告為何數
    量那麼少，被告就以客家語說他沒再抽，我在警詢中確實有
    說「他（即被告）回答我就是這樣，現在○．二公克要一千
    元，他沒有抽頭，他是抽對方的」，我拿三千元給被告，被
    告把「東西」交給我，警察就進來了等語綦詳，可證被告確
    係主動攜帶毒品到醫院，欲販賣給邱佳星，且有被告使用之
    台灣大哥大股份有限公司門號0000000000號之雙向通聯資料
    查詢、證人邱佳星使用之泛亞電信股份有限公司門號000000
    0000號通聯紀錄資料各一份在卷可稽，並有現金三千元扣案
    可證。
  2.被告之選任辯護人於本院審理時雖辯稱：證人邱佳星工作之
    「天晟綜合醫院」救護站門號0000000000號電話，於九十四
    年十月五日十九時二十九分三十三秒之電話係發話而非受話
    ，顯見係邱佳星撥話要被告代為購買安非他命云云。惟依原
    審函詢台灣大哥大股份有限公司關於被告所使用之台灣大哥
    大股份有限公司門號0000000000號之雙向通聯資料表，可知
    於九十四年十月五日十九時二十九分三十三秒時，係由被告
    發話撥打邱佳星工作地點之0000000000號電話，有上開被告
    使用之台灣大哥大股份有限公司門號0000000000號之雙向通
    聯資料查詢表附卷為憑（詳見原審卷第七十二頁、第八十二
    頁），辯護人稱係由邱佳星之0000000000號電話發話撥打被
    告所使用之0000000000號門號，顯有誤會。
  3.而警方於案發當日在「天晟綜合醫院」救護站休息室側錄被
    告與證人邱佳星交談之錄音帶，經原審法院播放勘驗結果：
    被告於是日確有以客語夾雜閩南語對證人邱佳星稱「東西很
    好，東西很貴，一千元○．二或○．三，不相信你去問（某
    人），我沒有抽（意旨與之對話之人），我抽他」等語，復
    有原審法院九十五年四月四日審判筆錄可考。再參以被告於
    警詢時即自承：「（問：你是否將安非他命販賣給邱佳星？
    ）是。」、「（問：你為何要將安非他命販賣予邱佳星？）
    因為我缺錢花用。」等語；繼於原審法院九十四年十月六日
    為羈押訊問時復坦言：「（問：你的意思是要賣安非他命給
    邱佳星，但只是還沒有交易完成嗎？）是。」等語，益徵證
    人邱佳星前揭證述，並非虛構，而可採信，被告辯稱係受警
    方誘發才前往醫院交付毒品予證人邱佳星，自不可信。
  (四)被告有無販賣邱佳星毒品以營利之意圖：
    被告雖辯稱：我係為邱佳星調貨云云，但不惟與上開事證有
    悖，且依其於「天晟綜合醫院」救護站休息室，對證人邱佳
    星所述：「一千元○．二或○．三」等語觀之，一千元當可
    購得第二級毒品甲基安非他命○．二至○．三公克，而本案
    證人邱佳星係向被告表示欲購買三千元之第二級毒品甲基安
    非他命一節，既為證人邱佳星及被告所是認，倘被告果為證
    人邱佳星向綽號「阿忠」之人調取毒品，則其應轉交甲基安
    非他命○．六至○．九公克予證人邱佳星，始與該毒品之交
    易行情相符。然扣案被告持以交付證人邱佳星之粉末一包，
    經送請行政院衛生署管制藥品管理局檢驗結果，固檢出第二
    級毒品甲基安非他命成分，惟實稱毛重僅有○．四五九公克
    （含塑膠袋），驗後實稱毛重○．四五四公克（含塑膠袋）
    ，此有該局九十四年十二月七日管檢字第0940011834號函暨
    檢驗成績書各一份在卷可憑，足見被告係向證人邱佳星收取
    高於其所述行情之價款，自有從中牟利，況被告係因缺錢花
    用，方為本案犯行，既如前述，若非可藉此圖得利潤，衡情
    亦無於需款孔急之際，仍不計勞費而親送毒品予證人邱佳星
    之理，且被告於偵訊時亦坦承「我是抽利潤，幫人家賣」等
    語（見偵卷第三八頁），是被告此舉顯有營利之意圖，甚為
    灼然。因之被告上開所辯，顯係事後杜撰之詞，均不足採。
六、論罪科刑適用之法律：
  (一)查本件被告甲○○與證人邱佳星已約定交易第二級毒品甲基
    安非他命之金額、數量、地點，被告亦已攜毒品前來交付，
    難謂其無販賣毒品之故意，且已著手實施販賣第二級毒品之
    犯行，惟證人邱佳星原無買受毒品之意思，且被告該次販賣
    毒品之犯行，係在警方人員嚴密監控下，事實上亦不能真正
    完成買賣毒品之行為，又除被告所執未必可信之辯解外，並
    無其他證據足佐及證明，被告係基於販賣意思而販入扣案之
    甲基安非他命，是被告所為，核係犯毒品危害防制條例第四
    條第六項、第二項之販賣第二級毒品未遂罪。又被告於販賣
    第二級毒品前後之意圖販賣而持有第二級毒品之低度行為，
    應為其販賣之高度行為所吸收，不另論罪。公訴意旨漏未斟
    酌上情，而認被告販賣毒品之犯行業已既遂，自有未洽。
  (二)次按被告行為後，刑法已於九十四年一月七日修正公布，並
    於九十五年七月一日生效實行。查被告有如事實欄所載之犯
    罪科刑執行情形，有臺灣桃園地方法院檢察署刑案資料查註
    紀錄表及臺灣高等法院被告前案紀錄表各一份存卷可參，其
    受有期徒刑執行完畢後，於五年內再犯有期徒刑以上之本罪
    ，不論依修正前之刑法第四十七條，或修正後之刑法第四十
    七條第一項之規定，均構成累犯，對被告而言並無有利或不
    利之情形，自不生新舊法比較之問題，應逕依修正前之刑法
    第四十七條，論以累犯，並依法僅就法定本刑為有期徒刑及
    罰金部分加重其刑，至法定本刑為無期徒刑部分，則依法不
    得加重。另被告已著手於販毒行為之實施，然未得逞，為未
    遂犯，而查修正前刑法關於未遂犯原規定於第二十六條，修
    正後則改列於第二十五條第二項「未遂犯之處罰，以有特別
    規定者為限，並得按既遂犯之刑減輕之」，不論依新舊法之
    規定，被告均成立未遂犯，對被告而言並無有利或不利之情
    形，亦不生新舊法比較之問題，應逕依修正前之刑法第二十
    六條之規定，論以未遂犯，得按既遂犯之刑度減輕其刑，並
    依法先加後減之。
七、撤銷改判之理由：
  (一)查警方於天晟綜合醫院側錄之錄音帶係屬被告於審判外之陳
    述，除法律另有規定外，依刑事訴訟法第一百五十九條第一
    項之規定，不得作為證據，已如前述。原審判決採認該錄音
    帶之內容作為不利被告之認定，但就該錄音帶何以具有證據
    能力，則隻字未提，容有理由不備之違誤。
  (二)被告上訴否認販賣安非他命營利，雖無理由，惟原判決既有
    上開可議而無可維持，自應由本院予以撤銷改判。
八、量刑審酌之事由：
  (一)審酌毒品均具成癮性，施用者多難以自拔，時有為求施用毒
    品而另涉刑案，其危害社會治安甚鉅，被告為求私利，不惜
    鋌而走險，販賣毒品以營利，其心可議，雖未得逞，然所生
    之危害匪淺，且於犯罪後猶飾詞狡辯，顯無悔意，惟所欲販
    賣毒品之價量尚非屬鉅等一切情狀，認公訴人具體求處被告
    有期徒刑七年，稍嫌過重，故予量處如主文第二項所示之刑
    ，以資懲儆。
  (二)扣案之第二級毒品甲基安非他命一包（驗後實稱毛重○．四
    五四公克．含包裝之塑膠袋一只，該塑膠袋已無法與毒品析
    離），係查獲之毒品，爰依毒品危害防制條例第十八條第一
    項前段之規定沒收銷燬之。
  (三)至查扣之現金三千元，因本案販賣毒品之犯行已為警查獲而
    未遂，仍歸證人邱佳星所有，尚非被告犯罪之所得，自無庸
    對之宣告沒收。而未扣案搭配門號0000000000號之行動電話
    一具（不含SIM卡），雖供被告聯絡交易第二級毒品所用之
    物，惟毒品危害防制條例第十九條第一項之規定係採相對義
    務沒收主義，供犯罪所用或因犯罪所得之物，仍應以屬於被
    告所有者為限，始應予以沒收，本院既查無證據證明該行動
    電話確屬被告所有之物，故不予宣告沒收。另SIM卡乃使用
    者向電信業者申請租用而僅取得其使用權，並非申請使用者
    所有，尚不得宣告沒收，則有最高法院九十二年度臺上字第
    六八三六號判決意旨可資參照，故上述行動電話內所含之SI
    M卡一張，依法自不予宣告沒收。再者，鑑定機關取樣之甲
    基安非他命，已因鑑驗用罄，顯無從諭知沒收，均予敘明。
九、適用之法律：
  (一)程序法方面：刑事訴訟法第三百六十九條第一項前段、第三
    百六十四條、第二百九十九條第一項前段。
  (二)毒品危害防制條例第四條第六項、第二項、第十八條第一項
    前段，刑法第十一條前段、修正前刑法第二十六條、第四十
    七條第一項。
本案經檢察官吳慧蘭到庭執行職務。
中    華    民    國    95    年    7     月    11    日
                  刑事第五庭  審判長法  官  吳  敦
                                    法  官  陳世宗
                                    法  官  吳啟民
以上正本證明與原本無異。
如不服本判決，應於收受送達後十日內向本院提出上訴書狀，其
未敘述上訴之理由者並得於提起上訴後十日內向本院補提理由書
（均須按他造當事人之人數附繕本）。
                                    書記官  江采廷
中    華    民    國    95    年    7     月    11    日
附錄：本案論罪科刑法條全文
毒品危害防制條例第4條：
製造、運輸、販賣第一級毒品者，處死刑或無期徒刑；處無期徒
刑者，得併科新臺幣1千萬元以下罰金。
製造、運輸、販賣第二級毒品者，處無期徒刑或7 年以上有期徒
刑，得併科新臺幣7 百萬元以下罰金。
製造、運輸、販賣第三級毒品者，處5 年以上有期徒刑，得併科
新臺幣5 百萬元以下罰金。
製造、運輸、販賣第四級毒品者，處3 年以上10年以下有期徒刑
，得併科新臺幣3 百萬元以下罰金。
製造、運輸、販賣專供製造或施用毒品之器具者，處1 年以上7
年以下有期徒刑，得併科新臺幣1 百萬元以下罰金。
前五項之未遂犯罰之。


司法院資訊處製作；財團法人民間司法改革基金會備份。
